臺灣高等法院刑事判決　　　　　　　　　　　　　九十二年度上更(一)字第八五九號
　　上　訴　人　臺灣桃園地方法院檢察署檢察官
　　被　　　告　乙○○
　　指定辯護人　本院公設辯護人甲○○
右上訴人因被告殺人未遂等案件，不服臺灣桃園地方法院八十九年度訴字第一四八八
號，中華民國九十年元月四日第一審判決（起訴案號：臺灣桃園地方法院檢察署八十
九年度偵字第一二五四七號）提起上訴，經判決後，由最高法院發回更審，本院判決
如左：
    主  文
原判決撤銷。
乙○○殺人未遂，處有期徒刑伍年。
    事  實
一、乙○○與侯桂娟原為夫妻，育有幼兒一名，因感情不睦，於民國八十三年五月中
    旬離婚，惟平日仍同居一處。八十九年八月四日，雙方復起口角，侯桂娟負氣返
    回桃園縣中壢市○○○路○段一六一巷九號三樓娘家居住，其幼兒缺乏母親照料
    。乙○○乃於同日晚上九時二十分許，先打電話給其前岳母丁○○欲尋找侯桂娟
    返家未果，乃出言嚇稱如不聽其言，將殺害丁○○全家，致使丁○○心生畏懼。
    隨即於同日晚上十時許，攜帶打火機、手帕及塑膠桶內裝汽油，前往丁○○住處
    ，在三樓門口叫侯桂娟出來，因侯桂娟外出就醫，丁○○不予置理，乙○○氣憤
    難忍，明知以汽油點火燃燒有人居住之住宅，足以燒死屋內之人，且甫與丁○○
    通過電話，知悉丁○○在屋內，而鄰居十一號三樓丙○○家，木門敞開，只關外
    面鐵門，家人在內觀看電視，竟仍基於殺人之不確定故意，在該處九號三樓大門
    口潑灑塑膠桶內所裝的汽油，以打火機、手帕引燃，火勢隨即自該處大門口燃燒
    ，且延燒至同棟十一號三樓丙○○之住宅大門鐵門、附近鞋櫃及該棟房屋之公用
    樓梯間等處，致生公共危險，倖經鄰人發覺及時灌救撲滅，丁○○與丙○○房屋
    的主要結構部分始尚未燒燬。丁○○、丙○○等家人及其他同棟住戶始倖免於難
    。
二、案經桃園縣警察局中壢分局報請臺灣桃園地方法院檢察署檢察官偵查起訴。
    理  由
一、訊據上訴人即被告乙○○矢口否認有放火、殺人未遂之犯行，辯稱：當天是喝醉
    酒，且三天三夜沒睡覺，是抽菸不小心引起火災，並非故意放火或要燒死他人云
    云。
二、然查：
（一）被告於偵查中供稱：「因為我找前妻，她不出來，一時氣憤，拿手帕汽油縱火
      ，我不知道裡面有沒有人，但我看到燈光亮著的，當時我三天沒睡覺了，帶著
      字第一二五四七號偵查卷第二十四頁背面、第二十五頁正面）。已坦承其恐嚇
      丁○○殺其全家，知悉丁○○家中燈亮。找前妻侯桂娟不出來，憤而以汽油放
      火燒屋之犯行。
（二）證人該公寓隔鄰住戶丙○○於警訊時證稱「因我當時在中山東路四段一六一巷
      三樓十一號自宅中看電視，因為我家門有一道鐵門，及一道木門，因木門未關
      起來，只關鐵門，縫細中看見有一個人在三樓九號住處門口叫罵『侯桂娟你給
      我出來』之後，就聞見有汽油味，並起火燃燒，因當時火勢很大，將木門關起
      來，並抬頭往窗戶旁看見有一個人帶著一個小孩，及手拿一個汽油桶跑出公寓
      」、「那個人是乙○○，是我鄰居丁○○的女婿，因他時常在中山東路四段一
      六一巷三樓九號處叫罵，所以我知道那個人就是乙○○。有看見起火燃燒後，
      乙○○帶著一個小孩，及拿著一個一般長方形的汽油桶，離開現場」、「因乙○○在中山東路四段一六一巷三樓九號處縱火，燒毀三樓九號處的鐵門及木門
      ，也燒到我住三樓十一號的鞋櫃及鐵門，現場並沒有留下什麼可疑物品，也燒
      到一些公共設施、電燈及電錶」等語（八十九年度偵字第一二五四七號偵查卷
      第十二頁背面、第十三頁正面）。證人即被告之前岳母丁○○於警訊時證稱：
      「因我將門鎖住，人在裡面，聽見我女婿乙○○在門口大吼大叫。因乙○○要
      找我女兒侯桂娟，我女兒侯桂娟跟乙○○原本是夫妻關係，但於八十三年五月
      中旬已經離婚，乙○○一直對我女兒糾纏不清，至今還到我家找我女兒，並時
      常打電話騷擾我們家，還恐嚇我們不聽他的話，他要殺害我們全家，今天還到
      我家縱火燒房子」「現場鐵門即木板門都被燒毀。我所居住中壢市○○○路○
      段一六一巷九號三樓是公寓的建築物，共四樓大約有三十二戶左右」「我聽到
      乙○○在門外叫罵，過沒多久，火勢就在鐵門及木門門縫中燒了起來，我就趕
      緊打電話報警，並開門要滅火，但乙○○已不在現場了」等語（八十九年度偵
      字第一二五四七號偵查卷第十頁正面、背面、第十一頁正面）；於偵查時供稱
      ：「他是我女兒侯桂娟前夫，現已離婚，離婚後仍同住八德處，侯桂娟八十九
      年八月四日吵架回來，乙○○後來十點左右喝酒過來，過來時我在睡覺，醒來
      後發現大門口有煙在燒，趕緊報消防隊，我門口原有塞布，不知他如何引燃，
      燒後內牆是有燻黑，外牆燒黑，鐵門及木門燒壞，當時是有我與外孫在家，侯
      桂娟就醫外出，住處是四層共住七戶、雙併，一樓門鎖壞掉，可進來。乙○○
      知我在家中，之前半小時來電要找侯桂娟，我說不在，他不相信，一來便點燃
      起火，是外孫聽到有聲音才叫我，若燒起來，只有跳窗戶可逃生，該門是我們
      唯一出入」等語（八十九年度偵字第一二五四七號偵查卷第四十三頁背面、第
      四十四頁正面）。證人即被告之前妻侯桂娟於本院證稱：「乙○○去我母親住
      處，我不在，我去看病，當天我母親與我妹妹小孩在家。回到家後，該住處就
      已起火，看起來門外已燒黑。我家鐵門燒的黑黑的。丙○○家門被燻黑。乙○○去我母親住處敲門，我母親知道，但因乙○○有酗酒習慣故我母親不理會他
      」等語（見本院上訴字卷第二十四頁正、背面），相互所述之情節均相符合，
      被告於放火前半小時，打電話給丁○○恐嚇殺其全家，知悉丁○○在家。旋至
      現場，在門外大吼，並可看見鄰居丙○○家木門未關，有人在內看電視，屋內
      均有人居住，而仍放火燒屋。
（三）刑法第一百七十三條第一項所謂現供人使用之住宅，係指現時供人住居使用之
      房宅而言（最高法院二十九年度上字第六十六號判例參照）。被告放火所燒之
      房屋即桃園縣中壢市○○○路○段一六一巷九號三樓，係現供丁○○及其家人
      之房宅。被告於放火行為時，明知該處有丁○○及鄰居丙○○家中均在住宅內
      ，且以汽油點燃，勢必焚燬房屋，屋內之人均有被火燒死之可能，被告為思慮
      成熟之成年人，竟因氣恨其前妻離家，不顧後果悍然為之，縱無殺人之直接故
      意，亦有間接之故意。況被告已於警訊時供認其有打電話恐嚇丁○○並說殺他
      全家之語，足見被告縱火欲燃燒丁○○住宅內之人，其有放火燒燬住宅及殺害
      他人之故意，至為顯然。至證人丁○○及侯桂娟嗣後改稱被告並未對丁○○為
      恐嚇行為云云，無非因與被告前為夫妻及岳母關係，事後袒護被告之詞，尚不
      足為被告有利之認定。
（四）綜上所述，被告所辯，為事後翻異卸責之詞，不足採信。其罪證明確，犯行洵
      堪認定，應予依法論科。
三、被告於放火後，因經及時發覺，撲滅而仍尚未達於燒燬他人住宅及燒死他人之程
    度，核被告所為，係犯刑法第一百七十三條第三項、第一項之放火燒燬現供人使
    用住宅未遂罪及刑法第二百七十一條第一項、第二項之殺人未遂罪。所犯恐嚇危
    害安全之危險行為，應為縱火、殺人之實害行為所吸收，不另論罪。按汽油為易
    燃之物質，被告以汽油潑灑於住宅大門附近，點火燃燒，極易延燒至毗連之鄰居
    ，火勢並已延燒至鄰居十一號三樓丙○○住宅，顯見被告對於延燒的部分亦不違
    背其本意。被告已有著手放火燒燬他人住宅之行為，惟因僅燃燒至丁○○、丙○○等人住宅大門鐵門及附近鞋櫃、公用樓梯間等處，尚未燒燬房屋的主要結構部
    分，屬於未遂犯。被告之放火行為燒及丁○○、丙○○等人住宅，同時侵害多人
    的財產法益，惟放火罪直接被害的法益為一般社會之公共安全，故被告所為，仍
    僅成立一單純的放火燒燬現供人使用住宅未遂罪。被告一放火殺人之行為，同時
    侵害丁○○、丙○○及其家人住戶之生命法益，為想像競合犯，應從一重處斷。
    被告所犯上開二罪間有方法與結果之牽連關係，應從一重之殺人未遂罪處斷。其
    放火、殺人行為僅止於未遂，爰依刑法第二十六條前段規定，按既遂犯之規定減
    輕其刑。
四、原審對被告為有罪科刑之判決，固非無見。惟查被告所為，除觸犯刑法第一百七
    十三條第三項、第一項之放火燒燬現供人使用住宅未遂罪之外，另牽連犯刑法第
    二百七十一條第一項、第二項之殺人未遂罪。原審認被告不另成立殺人未遂罪責
    ，自有未當，而無可維持。檢察官上訴意旨，指摘原判決未論以殺人未遂罪，為
    有理由，應由本院將原判決撤銷改判。爰審酌被告僅因一己之情感糾結，即恣意
    罔顧眾多他人之房屋財產及生命安全而放火，雖未達既遂程度，惟危害社會治安
    及他人生命甚鉅，同時參酌其犯罪動機、目的、手段及犯罪時所受刺激與犯罪後
    態度等一切情狀，量處如主文第二項所示之刑，以資懲儆。
五、被告經合法傳喚，無正當理由未到庭，爰不待其到庭陳述，逕行判決。
六、據上論斷，應依刑事訴訟法第三百六十九條第一項前段、第三百六十四條、第三
    百七十一條、第二百九十九條第一項前段，刑法第一百七十三條第一項、第三項
    、第二百七十一條第一項、第二項、第五十五條、第二十六條前段，判決如主文
    。
本案經檢察官鄭富銘到庭執行職務。
中　　　華　　　民　　　國　　九十三　　年　　　二　　　月　　 十八 　　日
                            臺灣高等法院刑事第二十庭
                                審判長法  官　洪　政　雄
                                      法  官　鄧　振　球
                                      法  官　趙　功　恆
右正本證明與原本無異。
如不服本判決，應於收受送達後十日內向本院提出上訴書狀，其未敘述上訴之理由者
並得於提起上訴後十日內向本院補提理由書（均須按他造當事人之人數附繕本）。
                                      書記官　孫　佩　琳
中　　　華　　　民　　　國　　九十三　　年　　　二　　　月　　 十八 　　日
附錄：本案論罪科刑法條全文
刑法第二百七十一條第一項、第二項
殺人者，處死刑、無期徒刑或十年以上有期徒刑。
前項之未遂犯罰之。
